臺灣高雄地方法院刑事判決　　　　　　　 96年度易字第970號
公　訴　人　臺灣高雄地方法院檢察署檢察官
被　　　告　丁○○○
選任辯護人　陳魁元律師
被　　　告　丙○○
上列被告因傷害案件，經檢察官提起公訴（95年度偵字第16136
號），本院判決如下：
    主  文
丁○○○傷害人之身體，處拘役參拾日，如易科罰金，以銀元參
佰元即新台幣玖佰元折算壹日；減為拘役拾伍日，如易科罰金，
以銀元參佰元即新台幣玖佰元折算壹日。
丙○○傷害人之身體，處拘役肆拾日，如易科罰金，以銀元參佰
元即新台幣玖佰元折算壹日；減為拘役貳拾日，如易科罰金，以
銀元參佰元即新台幣玖佰元折算壹日。
    事  實
一、丁○○○與丙○○係鄰居關係，緣於民國95年5 月30日上午
    時分，丙○○認丁○○○未將飼養之小狗拴緊，致該小狗踐
    踏到其種植之農作物，遂於當日早上8 時許，至高雄縣大樹
    鄉○○路3 巷374 號丁○○○住處，找其理論此事，雙方於
    理論過程中發生口角，丁○○○一時氣憤，基於傷害犯意，
    持其門邊磚塊砸向丙○○身體，丙○○見狀，舉起右手抵擋
    ，致該磚塊擊中丙○○右前臂，受有擦挫傷之傷害，丙○○
    因遭丁○○○攻擊，亦基於傷害之犯意，上前徒手毆打丁○○○頭部，致其受有頭部外傷之傷害，丁○○○因無力抵擋
    丙○○攻擊，返回住處庭院取出鐵棍1 根，持之再向丙○○
    揮打，丙○○隨舉起左手抵擋，致該鐵棍因擊中其左前臂處
    ，受有左前臂擦綽傷之傷害，嗣丙○○於丁○○○再持鐵棍
    向其揮打攻擊時，伸手抓住鐵棍，用力拉扯將之奪下，丁○○○因此重心不穩跌倒於地，丙○○隨持該鐵棍揮打丁○○○右大腿處，致其受有右大腿挫傷之傷害，此時因丁○○○
    之鄰居甲○○聽聞爭吵聲，經由隔鄰圍牆探頭向丁○○○庭
    園觀看，恰巧目擊丙○○攻擊丁○○○之情，大聲對其呼喊
    ：「你怎麼可以打人！」丙○○因此放棄繼續毆打丁○○○
    而離去。
二、案經丁○○○、丙○○訴由高雄縣政府警察局仁武分局報請
    台灣高雄地方法院檢察署檢察官偵查起訴。
    理  由
壹、證據能力部分：
    按「被告以外之人於審判外之言詞或書面陳述，除法律有規
    定者外，不得作為證據。」刑事訴訟法第159 條第1 項固定
    有明文。惟按「被告以外之人於審判外之陳述，雖不符前四
    條之規定，而經當事人於審判程序同意作為證據，法院審酌
    該言詞陳述或書面陳述作成時之情況，認為適當者，亦得為
    證據。當事人、代理人或辯護人於法院調查證據時，知有第
    159 條第1 項不得為證據之情形，而未於言詞辯論終結前聲
    明異議者，視為有前項之同意。」刑事訴訟法第159 條之5
    亦規定甚明。本件被告2 人所提其等受有傷害之診斷證明書
    ，均屬被告以外之人於審判外之書面陳述，惟被告2 人於本
    院調查證據時，均知有上情而未於言詞辯論終結前聲明異議
    ，本院復審酌上開證據取得，並無任何不當之情，自具有證
    據能力。
貳、實體部分
一、訊據被告丁○○○、丙○○均矢口否認有何傷害對方之犯行
    ，被告丁○○○辯稱：我在95年5月30日早上8時許，打開門
    時，丙○○衝進來打我的頭部，背部，後又持鐵棍打我右大
    腿，我並未出手攻擊丙○○云云；被告丙○○辯稱：當日早
    上8時許，我因丁○○○養的狗弄壞我的辣椒樹去找她理論
    ，他一見面就對著我罵，並拿磚塊及鐵棍攻擊我，我只有將
    她的鐵棍搶下，並未毆打其頭部、背部及腿部云云。經查：
  (一)被告丁○○○曾於上開時、地，因與被告丙○○發生爭執，
    竟出手對其傷害一節，業據證人即告訴人丙○○到庭證稱：
    當日早上8 時許，因丁○○○養的狗，去咬我的辣椒，將我
    的辣椒都拔倒了，我即前往她家，請她將狗拴起來，這時丁○○○卻對我大罵三字經，並持地下之磚塊砸向我，我一手
    伸起護住頭部，另一手伸出要撥掉她的磚塊，該磚塊打在我
    撥掉的右手上，後丁○○○又至狗屋旁拿1 支鐵棍要打我頭
    部，我又伸手擋我的頭部，棍子即打到我左手臂等語（見本
    院卷第55頁），復有丙○○兩手受傷之相片2 張、鴻慶醫院
    診斷證明書1 紙在卷可稽（見警詢卷第10頁、偵查卷第13頁
    ），因上開相片、診斷證明書所示丙○○受傷位置，分在兩
    手前臂處，且其左前臂形成者為一長條形傷痕，與其所述遭
    被告丁○○○以鐵棍毆傷等情，尚屬相符，堪認丙○○前開
    證述，尚屬有據，應予採信。
  (二)被告丁○○○雖否認有何傷人之情，惟其對本案發生細節，
    到庭證稱：當時丙○○衝進來打我的頭部，後來又拿磚頭打
    我，他太太大叫一聲，說不要打，會打死人，他才把磚頭扔
    了，改拿我家裡鐵棍打我大腿等語（見本院卷第53頁），則
    被告丙○○既一進門即對被告丁○○○毆打，顯見被告丙○○於兩人爭鬥過程中占盡上風，徒手即可將被告丁○○○毆
    傷，是否仍有必要大費周章再至被告丁○○○家中拿取鐵棍
    對其毆打，即屬有疑，自以被告丙○○所述係被告丁○○○
    先持棍棒對其攻擊，其再將棍棒奪下等語為合理可採。另因
    其尚到庭自承：當時因丙○○拿鐵棍要打我，我即彎下身準
    備要去拿磚塊保護自己，惟該磚塊後被丙○○搶走等語（見
    本院卷第53頁），足認其於事發當時亦確有手持磚塊之情。
    佐以證人即據報至本案現場處理之員警汪春光到庭證稱：當
    時我到現場時沒有看到人，我到附近查訪才找到被告2 人，
    當時我在聽丁○○○描述事情經過時，丁○○○突然推或打
    了丙○○1 下，丙○○則說你怎麼可以在警察面前打人等語
    明確（見偵查卷第16頁），由被告丁○○○甚至在員警面前
    都敢推打被告丙○○，顯見其絕非遇事忍氣吞聲之人，而由
    前述說明，既可認被告丁○○○在與丙○○爭吵過程中，曾
    有手持磚塊及鐵棍之情，其因此持之對被告丙○○加以毆打
    ，自屬合理推斷，被告丁○○○前揭所辯，難認可採。
  (三)被告丁○○○認被告丙○○曾對其毆打一節，亦到庭證稱：
    我在95年5 月30日早上8 時許，準備要出門時，聽到丙○○
    一直在外面叫，我打開門時，丙○○衝進來徒手打我的頭部
    ，後來他又撿起地上磚塊要往我身上砸，他太太在後面說不
    能砸，丙○○即將磚塊往外面丟，後來他又把我臉朝下壓在
    地上，一直打我背部，我準備要爬起來時，他又從後面把我
    推到，此時他看到我們院子有一個鐵棍，他就拿起鐵棍打我
    右邊大腿等語明確（見本院卷第53頁），復有被告丁○○○
    右側大腿受傷之相片6 張、長庚紀念醫院高雄分院診斷認被
    告受有頭部外傷、大腿挫傷之診斷證明書1 紙在卷可參（見
    偵查卷第11、12頁、警詢卷第9 頁）。則因被告丁○○○所
    陳被告丙○○在持鐵棍對其毆打前，曾先撿起地上磚塊欲往
    其身上砸等情，明顯與其前述，被告丙○○先拿鐵棍對其毆
    打，其即彎下身準備要去拿磚塊保護自己，惟該磚塊後被丙○○搶走等語有所不符，被告丙○○是否曾持磚塊欲往被告
    丁○○○身上砸去，已屬有疑。另被告丁○○○認係被告丙○○主動持棍棒對其毆打一節，與事理不盡相符等情，已如
    前述，參以其雖陳稱背部曾遭被告丙○○毆打，惟其所提診
    斷證明書，亦未見有此部分受傷之記載，均減損被告丁○○○上開證言之可信度。
  (四)惟按告訴人、證人之陳述有部分前後不符，或相互間有所歧
    異時，究竟何者為可採，法院仍得本其自由心證予以斟酌，
    非謂一有不符或矛盾，即應認其全部均為不可採信；尤其關
    於行為動機、手段及結果等之細節方面，告訴人之指陳，難
    免故予誇大，證人之證言，有時亦有予渲染之可能；然其基
    本事實之陳述，若果與真實性無礙時，則仍非不得予以採信
    （最高法院74 年 度台上字第1599號判例參照）。被告丁○○○前開證言，雖有部分內容與事理相違，惟證人即在場目
    擊本案部分經過之甲○○到庭證稱：我當天聽到丁○○○在
    喊打人啊。我即跑出來看，因為我跟她是鄰居關係，兩戶住
    家中間隔著圍牆，圍牆約160 公分，我站在椅子上探頭向丁○○○住處看，看到丙○○一手持鐵棍揮舞，一手將丁○○○壓在地上要打她，我就喊說你怎麼可以打人等語（見本院
    卷第57頁），足認被告丙○○確有持鐵棍欲毆打被告丁○○○之情，若再與卷附診斷證明書顯示被告丁○○○頭部及右
    大腿位置確有受傷之情相互對照，則被告丁○○○前述被告
    丙○○曾徒手毆打其頭部，及持鐵棍揮打其右大腿等情，堪
    認與事實相符，而可採信。至證人即被告丙○○之妻乙○○
    到庭證稱：當時在家裡，聽到丁○○○大聲在罵「三字經」
    ，後我又聽到「碰」一聲，即跑到屋外，看到有一塊磚頭掉
    在我家旁邊，我先生說丁○○○拿磚頭砸他。然後，丁○○○一直罵，又去拿鐵棍，要打我先生，因我先生力氣比較大
    ，將她的鐵棍搶過來，我怕我先生拿鐵棍打人，即上前去把
    鐵棍從我先生手上搶過來，和磚頭一起放在我家門口旁，就
    回家等語（見本院卷第70頁），雖亦否認被告丙○○有何傷
    人之情，惟其所言，除與在場目擊證人甲○○證述內容不符
    外，因其係被告丙○○之妻，所言難免迴護被告，自難資為
    對被告有利之認定。
  (五)本件既認被告2 人互有相互攻擊傷害之情，顯見其等前開所
    言，均係選擇對自己有利部分陳述，經綜合上開事證研判，
    本件事實應為被告丙○○在與被告丁○○○理論過程中，被
    告丁○○○先持磚塊砸向被告丙○○，致其伸手抵擋而遭磚
    塊砸傷，被告丙○○因遭被告丁○○○攻擊，亦上前徒手毆
    打被告丁○○○頭部，並在被告丁○○○持鐵棍對其繼續攻
    擊時，左手前臂遭揮擊成傷，惟其嗣後亦將被告丁○○○所
    持鐵棍奪下，並持之揮打被告丁○○○右大腿處成傷。從而
    ，被告2 人前開所辯，均非可採。本件事證明確，其2 人犯
    行，堪以認定。
二、按行為後法律有變更者，適用行為時之法律。但行為後之法
    律有利於行為人者，適用最有利於行為人之法律，刑法第2
    條第1 項定有明文。查被告於前開行為後，刑法相關規定業
    經總統於94年2 月2 日修正公布，並依刑法施行法第10條之
    1 規定自95年7 月1 日施行。職是，本件自應就被告行為前
    、後相關法律有修正者，依前揭規定加以比較適用。茲說明
    如下：
  (一)刑法分則編各罪所定罰金之貨幣單位原為銀元，且依修正前
    刑法第33條第5 款規定，罰金刑為1 銀元以上，而有關罰金
    倍數之調整及銀元與新臺幣之折算標準，則定有「罰金罰鍰
    提高標準條例」及「現行法規所定貨幣單位折算新臺幣條例
    」，除罰金以1 銀元折算3 元新台幣外，並將72年6 月26日
    以前修正之刑法部分條文罰金數額提高2 至10倍，其後修正
    者則不再提高倍數；嗣修正後刑法第33條第5 款則將罰金刑
    提高為新臺幣1 千元以上，並以百元計算之，且因刑法第33
    條第5 款所定罰金貨幣單位既已改為新臺幣，刑法分則編各
    罪所定罰金之貨幣單位亦應配合修正為新臺幣，且考量刑法
    修正施行後，不再適用「現行法規所定貨幣單位折算新臺幣
    條例」，為使刑法分則編各罪所定罰金之最高數額與刑法修
    正前趨於一致，爰增訂刑法施行法第1 條之1 規定，將刑法
    分則編各罪所定罰金之貨幣單位均改為新臺幣，並將72年6
    月26日以前修正之刑法部分條文罰金數額提高為30倍，其後
    修正者則提高為3 倍。是以刑法分則編各罪所定罰金刑之最
    高數額，於上開規定修正後仍屬一致，並無不同；但其罰金
    刑之最低數額，修正前1 銀元以上之規定，經配合修正前罰
    金罰鍰提高標準條例第2 條（現已刪除）規定，就其原定數
    額提高為10倍，再經折算，即為新臺幣30元，因修正後已提
    高為新臺幣1千元以上，自以修正前之規定較為有利。
  (二)被告2 人於犯罪時之刑法第41條第1 項前段規定：「犯最重
    本刑為5 年以下有期徒刑以下之刑之罪，而受6 個月以下有
    期徒刑或拘役之宣告，因身體、教育、職業、家庭之關係或
    其他正當事由，執行顯有困難者，得以1 元以上3 元以下折
    算1日 ，易科罰金。」又被告行為時之易科罰金折算標準，
    修正前罰金罰鍰提高標準條例第2 條前段（現已刪除）規定
    ，就其原定數額提高為100 倍折算1 日，則本件被告行為時
    之易科罰金折算標準，應以銀元300 元折算1 日，經折算為
    新臺幣後，應以新臺幣900 元折算為1 日。惟95年7 月1 日
    修正公布施行之刑法第41條第1 項前段則規定：「犯最重本
    刑為5 年以下有期徒刑以下之刑之罪，而受6 個月以下有期
    徒刑或拘役之宣告者，得以新臺幣1,000 元、2,000 元或
    3,000 元折算1 日，易科罰金。」比較修正前後之易科罰金
    折算標準，以95年7 月1 日修正公布施行前之規定，較有利
    於受刑人，則應依刑法第2 條第1 項前段，適用修正前刑法
    第41條第1 項前段規定，定其折算標準。
三、核被告2 人前揭所為，均係犯刑法第277 條第1 項之傷害罪
    。爰審酌被告2 人僅因細故，即出手相互毆打對方，其中被
    告丁○○○雖先出手傷人，惟被告丙○○徒手毆打被害人頭
    部重要部位，且由被告2 人各提出之受傷相片判斷，被告丁○○○右大腿所受傷勢較為嚴重，足認被告丙○○出手非輕
    ，因此堪認其犯行情節較重，暨被告2 人嗣後均否認犯行，
    態度不佳等一切情狀，量處如主文所示之刑，並均諭知易科
    罰金之折算標準。又被告2 人之犯罪時點，係在96年4 月24
    日以前，合於中華民國九十六年罪犯減刑條例所定減刑之條
    件，爰依該條例規定減其宣告刑二分之一，併均諭知易科罰
    金之折算標準。
據上論斷，依刑事訴訟法第299 條第1 項前段，刑法第2 條第1
項前段、第277 條第1 項、修正前刑法第41條第1 項前段，刑法
施行法第1 條之1 ，廢止前罰金罰鍰提高標準條例第2 條，中華
民國九十六年罪犯減刑條例第2 條第1 項第3 款、第7 條，判決
如主文所示。
本案經檢察官戊○○到庭執行職務。
中　　華　　民　　國　　96　　年　　8 　　月　　10　　日
            刑事第十二庭  審判長法  官  施柏宏
                                法  官  林書慧
                                法  官  黃宗揚
以上正本證明與原本無異。
如不服本判決應於收受本判決後10日內向本院提出上訴書狀，並
應敘述具體理由，如未敘述上訴理由者，應於上訴期間屆滿後20
日內補提理由書狀於本院（均須按他造當事人之人數附繕本）「
切勿逕送上級法院」。
中　　華　　民　　國　　96　　年　　8 　　月　　10　　日
　　　　　　　 　　　　　　　　 書記官  王壹理
中華民國刑法第277條
（普通傷害罪）
傷害人之身體或健康者，處3 年以下有期徒刑、拘役或1 千元以
下罰金。犯前項之罪因而致人於死者，處無期徒刑或7 年以上有
期徒刑；致重傷者，處3 年以上10年以下有期徒刑。
